臺灣高雄地方法院刑事判決　　　　　　　94年度易字第1397號
公　訴　人　臺灣高雄地方法院檢察署檢察官
被　　　告　乙○○
上列被告因毀棄損壞等案件，經檢察官提起公訴（94年度偵字第
8579號），本院判決如下：
    主  文
乙○○被訴恐嚇危害安全部分無罪。
其餘被訴部分公訴不受理。
    理  由
壹、無罪部分：
一、公訴意旨略以：被告乙○○係告訴人甲○○之子，於民國94
    年3 月12日晚上6 時30分許，前往高雄縣美濃鎮○○路52之
    2 號告訴人住處，欲向告訴人索錢花用，告訴人不從，被告
    即以三字經辱罵告訴人，並向告訴人恐嚇稱：如不給錢，要
    殺其全家等語，致生危害於告訴人之安全，因認被告涉犯刑
    法第305 條之恐嚇危害安全罪嫌等語。
二、程序部分（本件證據能力之認定）
  (一)按被告以外之人於偵查中向檢察官所為陳述，除顯有不可信
    之情況者外，得為證據，刑事訴訟法第159 條之1 第2 項定
    有明文。經查，本件證人甲○○在94年7 月13日、丙○○○
    在94年6 月30日檢察官偵查中所為之證述，性質上雖屬傳聞
    證據，惟均係偵查中向檢察官所為之證述，並經具結，且無
    顯有不可信之情況，衡諸上開規定，自均具有證據能力。
  (二)次按除前三條（即刑事訴訟法第159 條之1 至159 條之3）
    之情形外，下列文書亦得為證據：(一)除顯有不可信之情況外
    ，公務員職務上製作之紀錄文書、證明文書；(二)除顯有不可
    信之情況外，從事業務之人於業務上或通常業務過程所須製
    作之紀錄文書、證明文書；(三)除前二款之情形外，其他於可
    信之特別情況下所製作之文書，刑事訴訟法第159 條之4 定
    有明文。經查，卷附高雄縣政府警察局旗山分局處理家庭暴
    力與兒少保護案件調查紀錄（通報）表、高雄縣政府警察局
    旗山分局處理家庭暴力案件現場報告表各1 份，雖屬被告以
    外之人於審判外之書面陳述，惟均係具公務員身分之司法警
    察本於法定職務例行性所製作之紀錄文書，且無顯不可信之
    情況，衡諸上開規定，上開文書自得為證據，而具有證據能
    力。
三、實體部分：
  (一)按犯罪事實應依證據認定之，無證據不得認定犯罪事實。不
    能證明被告犯罪者，應諭知無罪之判決，刑事訴訟法第154
    條第2 項、第301 條第1 項分別定有明文。次按告訴人之告
    訴，係以使被告受刑事訴追為目的，是其陳述是否與事實相
    符，仍應調查其他證據以資審認（最高法院52台上1300號判
    例意旨參照）。再按事實之認定，應憑證據，如未能發現相
    當證據，或證據不足以證明，自不能以推測或擬制之方法，
    以為裁判基礎。又認定犯罪事實所憑之證據，雖不以直接證
    據為限，間接證據亦包括在內；然而無論直接或間接證據，
    其為訴訟上之證明，須於通常一般之人不致有所懷疑，而得
    確信其為真實之程度者，始得據為有罪之認定，倘其證明尚
    未達到此一程度，而有合理之懷疑存在時，即無從為有罪之
    認定（最高法院40年台上字第86號、76年台上字第4986號判
    例意旨參照）。
  (二)本件公訴人認被告涉有前開罪嫌，無非係以證人即告訴人甲○○及證人即告訴人之妻丙○○○之證述為所憑論據。惟訊
    據被告堅詞否認有上開恐嚇危害安全之犯行，辯稱：於94年
    3 月12日晚上6 時30分許，伊並未恐嚇告訴人等語。經查：
  １、被告上開所辯：於94年3 月12日晚上6 時30分許，伊並未
      恐嚇告訴人等語，核與證人甲○○於本院審理時證稱：於
      94年3 月12日（晚上6 時30分許），被告有開車撞我的VS
      -3366 號自用小貨車及砸壞很多東西，但「如不給錢，要
      殺我們全家」這些話，是被告在94年3 月12日前約1 個月
      ，在我義兄家裡說的，我義兄住高雄縣美濃鎮，離我們家
      不遠，我從我義兄那聽來的，「當日被告沒有在我面前當
      場說這些話」等語相符（見本院卷第83至85頁審判筆錄）
      。本院審酌證人甲○○係本件之告訴人，係以使被告受刑
      事訴追為目的，與被告立場對立，其所為有利被告之證詞
      ，可信性極高，且證人甲○○雖對被告撤回毀損告訴（參
      本判決第貳點公訴不受理部分第三小點），然就被告當日
      是否有毀損其自用小貨車及砸損屋內東西乙節，則仍堅稱
      上情，毫無迴護被告之詞，是證人甲○○於本院審理時上
      開所證：當日被告沒有在我面前當場說「如不給錢，要殺
      我們全家」等語，應與事實相符，堪以採信。復參以告訴
      人於案發後之當日晚上7 時許，向高雄縣政府警察局旗山
      分局報案被告涉有家庭暴力時，就被告於94年3 月12日晚
      上6 時30分許，有何不法侵害行為，亦同僅訴及被告「毀
      損家物」（傢俱及貨車）及「以三字經辱罵及謾罵」，從
      未訴及被告當日有以「如不給錢，要殺告訴人全家」恐嚇
      之言詞，有高雄縣政府警察局旗山分局處理家庭暴力與兒
      少保護案件調查紀錄表（通報）表、高雄縣政府警察局旗
      山分局處理家庭暴力案件現場報告表各1 份附卷可稽（見
      警卷第7 至10頁），亦與被告上開所辯及證人甲○○上開
      證稱：被告當日並未說「如不給錢，要殺我們全家」等語
      ，均互核一致，是被告上開所辯，自堪信為真實。
  ２、證人即告訴人甲○○雖於94年7 月13日偵訊中證稱：被告
      當天說要我拿錢給他，否則要殺我全家云云（見偵卷第24
      頁偵訊筆錄），另告訴人甲○○於94年5 月4 日偵訊中之
      指訴，因未具結，衡諸刑法第158 條之3 規定，不得作為
      證據，故不另論駁，併予敘明；證人即告訴人之妻丙○○○雖亦附和告訴人甲○○上開之詞證稱：被告當天有恐嚇
      甲○○，說要拿上千萬給被告，不然要將我們的兒子及女
      兒都殺了，被告還說要拿現金，假如不給的話，被告要殺
      我們全家云云。惟查，證人甲○○於94年7 月13日偵訊中
      證述之詞，與其於本院審理時所證：「如不給錢，要殺我
      們全家」這些話，是被告在94年3 月12日前約1 個月，在
      我義兄家裡說的，我義兄住高雄縣美濃鎮，離我們家不遠
      ，我從我義兄那聽來的，當日被告沒有在我面前當場說這
      些話等語，前後指訴證詞不一致，其上開證詞已有瑕疵，
      而難以採信。至證人丙○○○於偵訊中雖證稱上情，然與
      證人甲○○於本院審理時所證情節不符，而證人甲○○於
      本院審理時前揭所證，與事實相符，應堪以採信乙節，已
      詳如前述，故本院審酌上情，併衡以證人丙○○○經本院
      通知到庭，已釋明原因後拒絕證言，是證人丙○○○上開
      偵訊中證述，本院尚難採信，而不足為被告不利之認定。
  ３、至證人甲○○於本院審理時固證稱：我從住高雄縣美濃鎮
      之義兄處有聽到被告在94年3 月12日前約1 個月，在我義
      兄家有說「如不給錢，要殺我們全家」這些話等語（詳上
      述）。惟查，就被告是否確有說「如不給錢，要殺告訴人
      全家」上開恐嚇言語，由證人甲○○上開證稱內容觀之，
      證人甲○○明顯並未親身聽聞，而係輾轉由其義兄告知，
      屬傳聞證據。而上開傳聞證據有悖法院直接審理及言詞審
      理之精神，妨礙當事人之反對詰問權，影響程序正義之實
      現，亦不符刑事訴訟法第159 條第1 項所定法律另有規定
      之例外情形，自不得作為證據（刑事訴訟法第159 條第1
      項規定及該條立法理由參照），且與本件檢察官起訴之犯
      罪事實，就「犯罪時間」、「犯罪地點」及「是否直接對
      告訴人所述」等均炯異，而與本件之基本事實並非同一，
      自不得作為本案論罪之證據，併予敘明。
  ４、綜上所述，被告所辯：於94年3 月12日晚上6 時30分許，
      伊並未恐嚇告訴人等語，堪信為真實。公訴人所憑證人甲○○、丙○○○之證述等證據，其為訴訟上之證明，未達
      到通常一般之人均確信被告有公訴人所指恐嚇危害安全犯
      行之真實程度，而有所懷疑。此外，復查無其他積極證據
      足資證明被告確有公訴人所指上開犯行，揆諸前揭法條與
      判例意旨，尚不能證明被告犯罪，自應為無罪之諭知。
貳、公訴不受理部分：
一、公訴意旨略以：被告於94年3 月12日晚上6 時30分許，自高
    雄縣美濃鎮○○路52之2 號告訴人住處離去之際，另基於毀
    損之故意，用力摔毀前址屋內之電磁爐、電話、電鍋等物，
    並至前址門口，駕駛其所有之自小客車，以倒車方式撞擊告
    訴人所有之車牌VS—3366號自用小貨車，造成該自用小貨車
    之左前大燈受損致不堪使用，足以生損害於告訴人，因認被
    告涉犯刑法第354 條毀損罪嫌等語。
二、按刑法第354 條之毀損罪，須告訴乃論，刑法第第357 條定
    有明文。次按告訴乃論之罪，告訴人於第一審辯論終結前，
    得撤回其告訴；又告訴經撤回者，法院應諭知不受理之判決
    ，且得不經言詞辯論為之。刑事訴訟法第238 條第1 項、第
    303 條第3 款、第307 條分別定有明文。
三、經查，本件被告上開所涉犯之刑法第354 條毀損罪嫌，依同
    法第357 條之規定須告訴乃論。茲因告訴人甲○○及其妻丙○○○於本院辯論終結前，已具狀撤回本件告訴，有刑事撤
    回告訴狀2 份附卷可稽（見本院卷第46至49頁），則揆諸前
    開說明，就被告被訴毀損部分（即被告上開被訴恐嚇危害安
    全無罪外之其餘被訴部分），爰不經言詞辯論，逕為諭知不
    受理之判決。
據上論斷，應依刑事訴訟法第301 條第1 項、第303 條第3 款、
第307 條，判決如主文。
本案經檢察官丁○○到庭執行職務
中　　華　　民　　國　　94　　年　　11　　月　　30　　日
　　　　　　　　　鳳山刑事第一庭審判長法  官  陳志銘
                                      法  官  林勇如
                                      法　官　林永村
以上正本證明與原本無異。
如不服本判決，應於判決送達後10日內，向本院提出上訴狀。
中　　華　　民　　國　　94　　年　　11　　月　　30　　日
　　　　　　　　　　　　　　　　      書記官　李祥銘
